臺灣雲林地方法院民事判決　九十一年度訴字第五九八號
　　原　　　告　丙○○
　　被　　　告　甲○○
　　法定代理人　乙○○
右當事人間請求給付價金事件，本院判決如左：
    主    文
被告應給付原告新台幣貳佰萬元，及自民國九十一年九月十九日起至清償日止，按週
年利率百分之五計算之利息。
訴訟費用由被告負擔。
本判決於原告以新台幣陸拾陸萬柒仟元供擔保後，得假執行；但被告如於假執行程序
實施前以新台幣貳佰萬元為原告預供擔保，得免為假執行。
    事    實
甲、原告方面：
一、聲明：除酌定應供擔保金額外，餘如主文所示。
二、陳述：
（一）坐落雲林縣北港鎮○○段一三０八之七四地號土地、地目建、面積０．０四四
      七公頃土地，及其上建物門牌號碼雲林縣北港鎮○○里○○路五十四號房屋一
      棟，原為原告所有。兩造於民國八十九年十一月十八日，就上開房地訂立不動
      產土地房屋買賣預約契約書，以總價新台幣〔下同〕二千一百三十六萬四千三
      百六十五元之價格，出售與被告，有不動產土地房屋買賣預約契約書可按。
（二）原告已依約將該不動產辦畢所有權移轉登記，並點交與被告。詎被告尚欠尾款
      二百萬元未付，迭經原告催索未果，嗣聲請本院北港簡易庭九十一年度港簡調
      字第四三號調解不成立，為此，提起本件訴訟等語。
（三）對於被告抗辯之陳述：
  １、兩造買賣系爭不動產，最後尾款原剩六百二十六萬一千二百八十四元，兩造於
      九十一年三月十八日協議由原告先書寫請款單後，交由訴外人蘇金連即被告甲
      ○○財務承辦人辦理手續，當日甲○○主任委員乙○○交付華僑銀行北港分行
      當日取款條一紙，面額四百二十六萬一千二百八十四元，尚積欠餘款二百萬元
      未付。原告並沒有接到被告法定代理人乙○○交付之二百萬元取款條，乙○○
      亦沒有拿那二百萬元取款條給原告看，也沒有說該二百萬元要供作履行分產協
      議用，何況乙○○所指之分產協議書與原告無關。因此，乙○○辯稱該二百萬
      元是原告同意交其供作履行分產協議之用，顯然不實。
  ２、原告法定代理人乙○○辯稱該二百萬元，係其將尾款全部交付原告後，再由原
      告交付給乙○○供作其兄弟分產協議之補償，原告否認此事。原告與乙○○雖
      為兄弟，惟原告先父往生後，兄弟三人分割遺產並無相互補償之事，且已辦畢
      繼承登記，從未見乙○○提起有關補償之事，事隔十餘年，始以補償抗辯，亦
      違常理。
三、證據：
（一）不動產土地房屋買賣預約契約書影本一份。
（二）付款明細表一紙。
（三）存證信函影本一紙。
（四）聲請訊問證人蔡裕泉。
乙、被告方面：
一、聲明：
（一）駁回原告之訴。
（二）訴訟費用由原告負擔。
（三）如受不利判決，願供擔保請准宣告免為假執行。
二、陳述：
（一）被告向原告購買上開不動產，最後剩下尾款六百餘萬元，都已付清。其中尾款
      二百萬元部分，乃乙○○與原告私人之事，乙○○與原告為兄弟，因為其等父
      親另有一間房屋登記在原告名下，不是出賣與被告之系爭不動產，那二百萬元
      當時是乙○○與原告說好要給乙○○的。
（二）取款條是由乙○○交給原告，當時有乙○○、會計張麗英及原告三人在場，乙
      ○○將取款條二張，一張面額四百二十六萬一千二百八十四元，一張面額二百
      萬元交給原告，並說這二百萬元我拿起來作為履行分產協議書用，該二百萬元
      取款條只給原告看，沒有交到原告手上，乙○○就跟原告說這二百萬元，是供
      作履行分產協議書用，原告拿了一張四百餘萬元取款條後，就出去了，交付取
      款條時會計張麗英在場等語。
三、證據：
（一）分產協議書影本一份。
（二）北港甲○○組織章程辦事細則一份。
（三）支出傳票影本一紙。
（四）存證信函影本一紙。
（五）聲請訊問證人阮清泰、蘇金連、黃旺條、張麗英等人。
丙、本院依職權調閱九十一年度港簡調字第四三號卷宗。
    理    由
一、按非法人之團體，設有代表人或管理人者，有當事人能力，民事訴訟法第四十條
    第三項定有明文；又該條項所謂非法人之團體，設有代表人或管理人者，必須有
    一定之名稱及事務所或營業所，並有一定之目的及獨立財產者，始足當之，最高
    法院著有六十四年台上字第二四六一號判例可循。本件被告甲○○未辦理法人登
    記，惟依寺廟登記規則向雲林縣政府辦理寺廟登記，其寺廟名稱為「甲○○」，
    並於八十五年九月九日奉雲林縣政府〔八五〕府民禮字第二四五０五號令准備查
    ，有北港甲○○組織章程辦事細則一份可稽。而該寺廟設有管理人，由信徒大會
    選舉產生，其寺廟所在地為「雲林縣北港鎮○○里○○路三十三號」，並有獨立
    之財產。綜核被告甲○○有一定名稱，事務所，設有管理人對外代表寺廟，並有
    一定之目的及獨立財產。揆諸首開說明，被告甲○○應屬非法人之團體，具有當
    事人能力，得為本件訴訟之當事人，合先敘明。
二、原告主張：兩造於八十九年十一月十八日，就坐落雲林縣北港鎮○○段一三０八
    之七四地號土地、及其上建物門牌號碼雲林縣北港鎮○○里○○路五十四號房屋
    ，簽訂不動產買賣契約書，約定總價金二千一百三十六萬四千三百六十五元。原
    告已依約辦畢所有權移轉登記並將房地點交與被告，詎被告尚欠尾款二百萬元未
    付，迭經原告催索未果，為此，提起本件訴訟等語；被告則以：被告向原告購買
    上開不動產，最後剩下尾款六百餘萬元，惟均已付清。原告主張其中之尾款二百
    萬元部分，乃乙○○與原告私人之事，那二百萬元是原告與乙○○說好要給乙○
    ○的。當日尾款六百二十六萬一千二百八十四元，簽發取款條二張，一張面額四
    百二十六萬一千二百八十四元，一張面額二百萬元，該二百萬元取款條只給原告
    看，沒有交到原告手上，乙○○跟原告說那二百萬元，是供乙○○作為履行分產
    協議書用，原告拿了一張四百二十六萬一千二百八十四元取款條後，就出去了等
    語，置辯。
三、原告主張之上開事實，已據其提出不動產土地房屋買賣預約契約書影本一份、付
    款明細表一紙、存證信函影本一紙等物為證。被告對於兩造買賣系爭不動產之事
    ，及原告已辦畢所有權移轉登記之事實，並不爭執，此部分自堪信為實在。茲本
    件爭執重點，乃尾款二百萬元，雖由被告會計張麗英簽發取款條一紙，交到被告
    法定代理人乙○○手上，惟乙○○並未將之交到原告手上，並辯稱該二百萬元是
    原告同意供作履行分產協議書之用等語，惟為原告否認。因此，乙○○代表甲○
    ○履行給付買賣價金之義務，此舉是否已具清償效力等問題。經查：
（一）兩造於八十九年十一月十八日，就系爭不動產成立買賣契約書，總價金二千一
      百三十六萬四千三百六十五元，原告已依約辦畢所有權移轉登記，被告最後尾
      款尚有六百二十六萬一千二百八十四元未付，乃應原告請求，於九十一年三月
      十八日，由原告填寫請款單，交由被告甲○○財務承辦人蘇金連辦理手續，嗣
      由甲○○會張麗英簽發華僑銀行北港分行取款條二張，一張面額四百二十六萬
      一千二百八十四元，一張面額二百萬元，並將該二張取款條交由甲○○主任委
      員乙○○，乙○○並將其中一張面額四百二十六萬一千二百八十四元取款條，
      交付與原告前往取款，為兩造所不爭執，此部分自堪信為實在。
（二）至其中二百萬元部分，原告是否同意供作乙○○分產協議之用，雙方各執一詞
      。經查，證人阮清泰即甲○○總務證稱：取款條開二張，一張四百多萬元，一
      張二百萬元，我不知道為何要開二張取款條，我沒有看到兩張取款條交給原告
      ，交錢時我不在場等語；證人蘇金連即甲○○財務證稱：最後尾款是六百多萬
      元，這六百多萬元作一次付，付款當時是主辦處理的，主辦是會計張麗英付款
      的，付款是用取款條，取款條開二張，一張二百萬元，一張四百多萬元，取款
      條是否交到原告的手上我不清楚，交取款條時我在事務所，但我沒有看到等語
      ；證人黃旺條即甲○○常務監事證稱：尾款好像六百多萬元，是用取款條付款
      的，取款條開幾張不太記得，是甲○○會計簽的．．．取款條何人交到原告手
      上，我沒有詳細看等語；證人張麗英即甲○○會計證稱：餘款六百多萬元，是
      我做帳後給主辦、財務、常務監事及主任委員蓋章，之後開兩張取款條，循序
      蓋章後交給主委，取款條後來拿給主委，我拿存摺給原告，取款條是主委拿給
      原告的，我沒有看到主委拿兩張取款條給原告等語。
（三）從證人阮清泰、蘇金連、黃旺條、張麗英等人證詞以觀，並未親睹乙○○交付
      取款條之事。而乙○○亦承認該二百萬元取款條，並未交到原告手上，已如本
      院九十一年十月二十一日言詞辯論筆錄所載。再者，乙○○辯稱其與原告事先
      談好，該二百萬元是供作履行分產協議之用，惟為原告否認，乙○○就此並不
      能證明該二百萬元，乃原告同意交付其供作履行分產協議之用。是乙○○主張
      該二百萬元是原告同意交付等情，不足採信。按民第三百零九條第一項規定：
      依債務本旨，向債權人或其他有受領權人為清償，經其受領者，債之關係消滅
      。從上開規定反面解釋得知，倘非依債務本旨所為之給付，債之關係並未消滅
      。本件乙○○為甲○○主任委員，對外代表甲○○，其代表甲○○履行給付買
      賣價金即尾款六百二十六萬一千二百八十四元時，竟僅交付其中四百二十六萬
      一千二百八十四元，保留其中之二百萬元，未交付原告「受領」，難認已具清
      償效力。是原告請求被告甲○○如數給付，自屬有據。
四、從而，原告依買賣契約之法律關係，請求被告給付原告二百萬元，及自起訴狀繕
    本送達翌日即九十一年九月十九日起至清償日止，按週年利率百分之五計算之利
    息，為有理由，應予准許。
五、兩造均陳明願供擔保聲請宣告假執行及免為假執行，經核均無不合，爰分別酌定
    相當之擔保金額，併宣告之。
六、據上論結，本件原告之訴為有理由，依民事訴訟法第七十八條、第三百九十條第
    二項、第三百九十二條，判決如主文。
中　　　華　　　民　　　國　　九十一　　年　　 十一 　　月　　 二十 　　日
                                    臺灣雲林地方法院民事庭
~B法　　　官　林秋火
右為正本係照原本作成
如對本判決上訴須於判決送達後二十日內向本院提出上訴狀。（須附繕本）
中　　　華　　　民　　　國　　九十一　　年　　 十一 　　月　　 二十 　　日
~B法院書記官　洪秀虹
